【裁判字號】    89,台上,4090
【裁判日期】    890713
【裁判案由】    違反藥事法
【裁判全文】
最高法院刑事判決                              八十九年度台上字第四○九○號
    上  訴  人  嬌安企業有限公司
    代  表  人  甲○○
    上  訴  人  甲○○
    共      同
    選任辯護人  黑有亮律師
右上訴人等因違反藥事法案件，不服台灣高等法院台中分院中華民國八十七年六月三
日第二審判決（八十七年度上訴字第一二○二號，起訴案號：台灣苗栗地方法院檢察
署八十六年度偵字第一六二五、三七○三號），提起上訴，本院判決如左：
    主  文
原判決關於甲○○部分撤銷，發回台灣高等法院台中分院。
其他上訴駁回。
    理  由
一關於發回部分（即甲○○部分）：
本件原判決認定上訴人甲○○係嬌安企業有限公司之負責人，與鄒明照（已判刑確定
）均明知藥品未經核准，不得擅自製造，竟共同未經核准，於民國八十五年七、八月
間，由上訴人提供凡士林，鄒明照提供學名為 MENTHOL之薄荷腦、學名為METHYL SAL
ICYLATE 之冬綠精等含藥品成份之原料，由鄒明照在苗栗縣三義鄉勝興村二十份二三
七之十七號福安堂國術館內，製造約五十加崙含 MENTHOL CAMPHOR METHYL SALICYLA
TE等藥品成份之筋骨推拿潤膚膏，其代價為新台幣五萬二千元，並由鄒明照將之分裝
入上訴人所提供之小瓶包裝內。其後再由上訴人貼上由其印製之嬌安推拿潤膚膏之標
籤，而共同製造完成嬌安推拿潤膚膏之偽藥後，於同年底將上開藥物中之十二瓶由上
訴人販賣至台中市○○路○段九十二號名陽理燙材料行負責人曾源泉，供其在該材料
行陳列販賣，其餘部分連同上訴人回收之七瓶於案發後銷毀等情。因而撤銷第一審關
於上訴人部分之判決，改判依牽連犯關係論處上訴人共同製造偽藥罪刑，固非無見。
惟查藥事法第八十二條第一項之製造偽藥罪，所稱之偽造係指藥品經稽查或檢驗有同
法第二十條各款情形之一者而言；又所稱之藥品，則係指同法第六條各款之一之原料
藥及製劑，其定義法有明文。本件上訴人提供凡士林製造之推拿潤膚膏，雖經行政院
衛生署藥物食品檢驗局檢驗結果，有MENTHOL， CAMPHOR，METHYL SALICYLATE之陽性
反應，但此等陽性反應之成份，是否為藥品之原料藥及製劑，該局之檢驗成績書內，
並未說明清楚（見八十六年度偵字第八八九七號卷第十三頁），此項攸關被查獲之潤
膚膏是否為藥事法所指之偽藥，殊有查明之必要，乃原審未予詳細調查說明，僅憑檢
驗之反應，遽論以製造偽藥罪刑，尚嫌速斷，不足以昭折服，而有應於審判期日調查
之證據未予調查之違誤。上訴人上訴意旨指摘原判決關於上訴人部分不當，非全無理
由，應認此部分有撤銷發回更審之原因。
二關於駁回部分（即嬌安企業有限公司部分）：
按刑事訴訟法第三百七十六條各款所列之案件，經第二審判決者，不得上訴於第三審
法院，法有明文。本件上訴人嬌安企業有限公司因違反藥事法案件，原審係依藥事法
第八十七條規定論處其罪刑，該罪係專科罰金，依刑事訴訟法第三百七十六條第一款
規定，其經第二審判決者，不得上訴於第三審法院，上訴人之上訴自非合法，應從程
序上予以駁回。
據上論結，應依刑事訴訟法第三百九十七條、第四百零一條、第三百九十五條前段，
判決如主文。
中      華      民      國    八十九    年      七      月     十三     日
                              最高法院刑事第十一庭
                                  審判長法官  莊  登  照
                                        法官  洪  明  輝
                                        法官  蔡  清  遊
                                        法官  黃  一  鑫
                                        法官  林  秀  夫
      右正本證明與原本無異
                                              書  記  官
中      華      民      國    八十九    年      七      月     十九     日


司法院資訊處製作；財團法人民間司法改革基金會備份。
